【裁判字號】    90,交聲,894
【裁判日期】    901212
【裁判案由】    交管條例聲異
【裁判全文】
臺灣板橋地方法院交通事件裁定                      九十年度交聲字第八九四號
    原處分機關  交通部公路局臺北區監理所
    異  議  人
    即受處分人  甲○○
右異議人因違反道路交通管理處罰條例案件，對於交通部公路局臺北區監理所民國九
十年九月二十五日所為之北監六字第駕裁四０－Ａ00000000號裁決處分，聲
明異議，本院裁定如左：
    主  文
異議駁回。
    理  由
一、異議意旨略以：九十年六月一日修正施行之道路交通管理處罰條例已將市區道路
    之速限提高為五十公里，臺北市政府交通局長並於九十年八月二十四日發布寬限
    值為十公里，臺北市長亦於九十年八月二十八日於媒體上公布，伊於臺北市汽車
    寬限值改為十公里之新制後，於九十年七月十五日凌晨一時二十一分許，駕駛車
    牌號碼二Ｌ－七三六號營業小客車行經臺北市○○路○段時，經測速照相測得時
    速為五十八公里，未超出寬限值，應不予處罰，為此聲明異議等語。
二、按汽車駕駛人，行車速度，超過規定之最高時速，或低於規定之最低時速，或裝
    用測速雷達感應器者，處新台幣（下同）一千二百元以上二千四百元以下之罰鍰
    ，此為道路交通管理處罰條例第四十條第一項所明定。
三、經查：異議人所有車牌號碼二Ｌ－七三六號營業小客車，於九十年七月十五日凌
    晨一時二十一分許，行經臺北市○○路○段南向北方向之速限五十公里路段時，
    經科學儀器測照其時速為五十八公里之事實，為異議人所不爭執，且有臺北市政
    府警察局北市警交大字第Ａ00000000號舉發違反道路交通管理事件通知
    單乙紙在卷可稽，故異議人有前開違規事實，自堪認定。而行車速度超過規定之
    最高時速，即符道路交通管理處罰條例第四十條第一項之處罰規定，依該條例並
    無需逾最高時速十公里以上者始予處罰之要件，是異議人謂伊未逾十公里之寬限
    值，不應處罰云云，容有誤會。退步言，縱臺北市政府因考量儀器及人為操作之
    誤差、道路之狀況等因素，制作需逾一定公里以上始得處罰之內部規定，而肯認
    有寬限值之存在，惟異議人行為時之寬限值係五公里，而非異議人所指之十公里
    ，亦據臺北市政府警察局交通大隊函覆：本大隊所屬員警取締超速違規，原係依
    內政部警政署八十一年八月五日警署交字第五一六三七號函規定：「行車速度在
    郊區不超過限速一○公里，市區不超過五公里者，得以勸導代替舉發，倘係肇事
    案件，為期公平、公正處理，縱使超速三公里亦應依法舉發處罰。」訂定取締標
    準，超過速限五公里即予舉發；惟內政部警政署業於九十年九月三日以警署交字
    第一八三四一九號函廢止上揭函令規定，並同函要求針對行車速度超過速限十公
    里以上之違規行為，優先加強取締。又依「市區道路條例」第二條規定，臺北市
    ○○道路均屬市區道路之範疇，九十年七月十五日（即異議人違規斯日）本大隊
    舉發超速違規所適用之取締標準，係依內政部警政署八十一年八月五日之來函規
    定，訂定臺北市超速違規照相取締寬限值為五公里，若於該日以時速五十八公里
    行駛臺北市市區道路而逾越規定速限八公里，業超過前揭之寬限值，本大隊依法
    舉發取締，並無疑義等語甚詳，此有該大隊九十年十一月九日北市警交大字第九
    ○六八四八三○○○號函乙紙在卷可稽。乃異議人仍以逾五公里寬限值之五十八
    公里行駛，仍應處罰。綜上，異議人據以提出異議之理由均無所採。
四、末按道路交通管理處罰條例於九十年一月十七日修正公布，並於同年六月一日實
    施，其中第四十條第一項僅將銀元改為新台幣，其罰責實未變更（即原規定為處
    『銀元』四百元以上八百元以下，新法則為處新台幣一千二百元以上二千四百元
    以下），茲比較新舊法，新法並無不利於被告，故依諸刑法第二條第一項規定，
    自應適用裁判之法律即依修正後之道路交通管理處罰條例第四十條第一項規定處
    罰之。從而異議人所有之營業小客車既有前述超速行駛之違規行為，原處分機關
    據此，依首揭道路交通管理處罰條例之規定，而為裁處，其認事及所科處之罰鍰
    均無不當。異議人之異議為無理由，應予駁回。
五、據上論斷，應依道路交通案件處理辦法第十九條，裁定如主文。
中      華      民      國      九十      年      十二    月    十二    日
                              臺灣板橋地方法院交通法庭
                                  法  官  游  秀  雯
右正本證明與原本無異
如不服本裁定應於送達後五日內向本院提出抗告狀
                                  書記官  卓  聖  智
中      華      民      國      九十      年      十二    月    十八    日


司法院資訊處製作；財團法人民間司法改革基金會備份。
